最高法院刑事判決　　　　　　九十六年度台上字第四三五八號
上　訴　人　台灣高等法院檢察署檢察官
被　　　告　甲○○
選任辯護人　商桓朧律師
上列上訴人因被告違反公職人員選舉罷免法案件，不服台灣高等
法院中華民國九十六年五月二十二日第二審判決（九十六年度選
上訴字十八號，起訴案號：台灣板橋地方法院檢察署九十五年度
選偵字第七三號），提起上訴，本院判決如下：
    主  文
原判決關於甲○○部分撤銷，發回台灣高等法院。
    理  由
本件原判決以：公訴意旨略稱被告甲○○係台北縣板橋市新民里
十六鄰之鄰長，緣林文溪（業經原審維持第一審判決無罪確定）
登記為板橋市市民代表第二選區之市民代表候選人，甲○○為求
讓林文溪順利當選，與林文溪共同基於行求期約賄選之犯意聯絡
，於民國九十五年五月三十一日，由甲○○向里民拜票之便，在
板橋市○○○路七十三巷二十三號、二十六號，以每票新台幣（
下同）五百元之代價，向有投票權之賴金元、翁許絲（業經原審
維持第一審判決無罪確定）等人，約定投票予林文溪，用以買票
賄選，其中翁許絲於九十五年五月三十一日，在上址住處收受甲
○○所交付之現金三千元，並同意要求家屬投票予林文溪，嗣於
九十五年六月二日，經民眾收受甲○○為林文溪交付用以賄選買
票之五百元鈔票後，向檢察署提出檢舉，始循線偵悉上情，並於
同年月八日扣得現金五百元等情，因認被告甲○○涉犯公職人員
選舉罷免法第九十條之一第一項之行賄罪嫌。但經原審審理結果
，認為不能證明被告犯罪，因而撤銷第一審關於被告部分之科刑
判決，改判諭知被告無罪，固非無見。
惟按：審理事實之法院，對於與被告被訴事實有關之證據，應從
各方面詳予調查，以期發現真實，苟有與待證事實相關之證據尚
未查竣，即難為有利或不利於被告之判斷。經查，原判決以證人
賴金元九十五年六月八日警詢筆錄所載其於警詢所供被告以五百
元欲向其買票賄選，為其所拒，此與第一審勘驗該警詢錄音內容
不符，賴金元於警詢並無該賄選之證述，其於九十五年六月八日
檢察官偵訊筆錄，亦與當日先前之警詢筆錄記載幾近相同，足證
上述警詢及偵查筆錄之記載，均係嗣後經整理製作，內容不實，
不具任何客觀「特別可信性」之情況，偵查中復未經被告或其辯
護人當場行使反對詰問權，所供顯非可信，乃認該警詢及偵查筆
錄均不具證據能力，不得採為認定被告犯罪之依據。然遑論賴金
元業於偵查中經依證人訊問並命具結，復於第一審審判期日行證
人之調查詰問程序，使被告及其辯護人有詰問之機會（見本案選
他字第三七七號卷第十五至十七頁，第一審卷第八九至九一頁）
，且依第一審勘驗賴金元之警詢時錄音，在場之賴金元之子詢以
：「他有跟你說要用現金跟你買嗎？」賴金元答稱：「他說五百
元，我說我沒有、……」警員隨之詢以：「就這樣子嘛，就是你
父親就是當初就是以一票五百，可是你拒絕就對啦？」亦答稱：
「嗯，我說我沒辦法去，我沒辦法去投票我不跟你收」，證人即
擔任詢問賴金元及製作筆錄之警員陳宏偉，於第一審亦結證：賴
金元於警詢確供述被告以五百元向伊賄選，因身體不適予以婉拒
等語，復據賴金元於檢察官訊問時，經訊以：「警詢實在？」答
稱：「實在」，再訊以：「甲○○何時找你買票？」答稱：「他
在端午節前夕到我家裡，把我叫到門外，要向我買票，一票五百
元，並要我投票給林文溪，但是因為我身體很不好，可能無法投
票，我就拒絕甲○○」云云，具體陳明被告向其賄選之情形（見
同上第一審卷第一三四、一五六頁，同上偵查卷第十五頁）；賴
金元前後所供被告向其賄選之事實，似屬一致，其所供之真實性
及上開警詢、偵訊筆錄所載是否與其供述內容不符，而不具可信
性，即非無詳求之餘地。原審未斟酌上述事證，審慎勾稽查明，
就其所謂檢察官訊問賴金元之偵訊筆錄係嗣後整理製作，內容不
實，亦未經勘驗播放卷內之賴金元偵訊錄音光碟，核對其筆錄所
載是否與賴金元供述內容相符，其遽認賴金元之警詢及偵訊筆錄
均係嗣後整理製作，不具證據能力，自嫌調查職責未盡。檢察官
上訴意旨執此指摘原判決不當，尚非全無理由，應認原判決關於
被告甲○○部分有撤銷發回更審之原因。
據上論結，應依刑事訴訟法第三百九十七條、第四百零一條，判
決如主文。
中　　華　　民　　國　九十六　年　　八　　月　　九　　日
                      最高法院刑事第六庭
                          審判長法官  呂　潮　澤
                                法官  吳　昆　仁
                                法官  孫　增　同
                                法官  趙　文　淵
                                法官  吳　　　燦
      本件正本證明與原本無異
                                      書  記  官
中　　華　　民　　國　九十六　年　　八　　月　 十五　 日
                                                      V
